【裁判字號】    96,抗,2011
【裁判日期】    970104
【裁判案由】    命供訴訟費用之擔保
【裁判全文】
臺灣高等法院民事裁定                  96年度抗字第2011號
抗  告  人  強茂股份有限公司
法定代理人  甲○○
上列抗告人因與相對人英屬維京群島商高效海外（BVI）公司即
HIPRO OVERSEAS（BVI）INC.間損害賠償事件，聲請命相對人供
訴訟費用之擔保，對於中華民國96年9月7日臺灣臺北地方法院96
年度國貿字第7號裁定提起抗告，本院裁定如下：
      主      文
抗告駁回。
抗告訴訟費用由抗告人負擔。
      理      由
一、抗告人於原法院聲請意旨略以：相對人係依外國法設立之法
    人，於中華民國並無事務所及營業所，抗告人為保全利益起
    見，爰依民事訴訟法第96條第1項規定，請求命相對人供訴
    訟費用擔保云云。原裁定以：相對人在我國國內之資產即其
    對於我國銀行之消費寄託請求權帳戶，即有高達約新臺幣（
    下同）4,900萬6,454元之存款，雖該等帳戶係OBU帳戶，非
    屬境內得課稅之帳戶，然既均設於我國之銀行法人，自為我
    國司法權所及，而應屬在中華民國內之資產。故相對人之資
    產已逾其應繳納之各審級訴訟費用，自無再命相對人供訴訟
    費用擔保之必要，因而裁定駁回抗告人之聲請。
二、抗告意旨略以：公司資產於會計項目本有區分流動資產與固
    定資產兩類，而前者係企業因營業所產生之資產，預期將於
    企業之正常營業週期中變現、消耗或意圖出售者，即主要為
    交易目的而持有之資產。其中，銀行存款是最具流動性的資
    產，常供企業支出、周轉之用，變動性頗大，自非得以某一
    時點所登載之金額即認此後均有同等數額，自不足以作為供
    訴訟費用之擔保甚明。原裁定雖認相對人於國內有OBU帳戶
    之銀行存款，但觀其所提出之銀行明細及存款證明，匯款支
    出金額不可謂不大，難以該銀行存款遽認相對人於中華民國
    境內有相當資產且已逾其應繳納之各審訴訟費用等。況相對
    人所提上開銀行資料係民國（下同）96年4月30日出具，待
    本案訴訟終結是否仍有上開金額存在，不無疑問。再者，依
    民事訴訟法第77條之23規定暨實務見解，調查證據、勘驗、
    鑑定等所需費用及鑑定人之報酬，亦屬訴訟費用之性質，而
    本件訴訟涉及「電壓壓制二極體」有無瑕疵之專業性判斷，
    自有委請專業機關為鑑定之必要，亦有令相對人供訴訟費用
    擔保之必要，原裁定竟以此係行實體答辯後，屬再行補供擔
    保之問題，自有裁定不適用法則之違法。另原裁定亦未就抗
    告人所主張之「訴訟文書費用」應供擔保予以說明，有裁定
    不備理由之違法云云。
三、按原告於中華民國無住所、事務所及營業所者，法院應依被
    告聲請，以裁定命原告供訴訟費用之擔保；訴訟中發生擔保
    不足額或不確實之情事時，亦同。前項規定，如原告請求中
    ，被告無爭執之部分，或原告在中華民國有資產，足以賠償
    訴訟費用時，不適用之，民事訴訟法第96條定有明文。次按
    命原告供訴訟費用擔保之制度，係防止因原告濫訴後，其後
    無力支付一審裁判費以外之訴訟費用，故有於起訴時命原告
    先行預供擔保之必要。但我國法人必須依據我國法設立並在
    我國有事務所、營業所，故關於民事訴訟法第96條供訴訟費
    用擔保之限制，往往會造成內、外國人之差別待遇，致使外
    國法人在我國權利受侵害時，被告則以原告未供訴訟費用擔
    保前，拒絕本案之言詞辯論，以達拖延訴訟而有侵害原告訴
    訟權之嫌。故我國民事訴訟法於92年修法時，增訂「原告在
    中華民國有資產，足以賠償訴訟費用時，即不適用訴訟費用
    擔保之限制」。是故即便原告在我國並無事務所、營業所，
    然是否有必要命原告供訴訟費用擔保，端視原告在我國是否
    有足夠之資產，足以賠償訴訟費用而定。
四、經查，本件相對人起訴請求抗告人應給付美金1,151萬532元
    ，折合新臺幣約3億8,093萬9,653元，為得上訴第三審之案
    件，故本件應徵第二、三審裁判費為916萬5,714元，即便加
    計第三審之律師費用（即民事財產權之訴訟於訴訟標的金額
    3%以下之標準計算）為1,142萬8,190元，是本件相對人原應
    供擔保之訴訟費用為2,059萬4,504元。惟相對人對於我國銀
    行之消費寄託請求權帳戶，雖為OBU帳戶，仍屬於資產之範
    疇，亦為得依法強制執行之標的，不能認為該等帳戶內之債
    權即非在中華民國內之資產。又相對人於原法院即提出銀行
    存款證明存款達約4,900萬6,454元（以96年4月30日為準，
    原審卷第382頁至第404頁），復向本院陳報迄至96年9月30
    日止，相對人於各存款銀行之結餘總額已高達6億8,966萬8,
    366元，有存款證明可稽（本院卷第48頁至第67頁）。故相
    對人之資產已逾其應繳納之各審級訴訟費用，自無再命相對
    人供訴訟費用擔保之必要。抗告人雖另謂本件實有鑑定之必
    要，且鑑定費用極高云云，然是否確有鑑定必要，應視本件
    訴訟審理情形及兩造所提證據資料，由法院審酌案情後，方
    能定之，如確屬必要再行命補供擔保即可。再者，抗告人稱
    訴訟文書費用亦應予供擔保，惟查抗告人所主張之訴訟文書
    費用為50萬元，縱屬必要，相較於相對人在我國境內之資產
    ，亦足認相對人於本件訴訟終結時應有相當之資力賠償抗告
    人此部分訴訟費用之支出。從而抗告人仍執前詞，指摘原裁
    定不當，非有理由，應予駁回。
五、據上論結，本件抗告為無理由，爰裁定如主文。
中    華    民    國    97    年    1     月    4     日
                  民事第十五庭
                      審判長法  官  林恩山
                            法  官  陳雅玲
                            法  官  郭松濤
正本係照原本作成。
本裁定除以適用法規顯有錯誤為理由，並經本院之許可外，不得
再抗告。如提起再抗告，應於收受送達後10日內委任律師為代理
人向本院提出再抗告狀，並繳納再抗告費新臺幣1,000元整。
中    華    民    國    97    年    1     月    4     日
                            書記官  方素珍


司法院資訊處製作；財團法人民間司法改革基金會備份。
